【裁判字號】    94,自緝,32
【裁判日期】    950421
【裁判案由】    侵占
【裁判全文】
臺灣板橋地方法院刑事裁定              94年度自緝字第32號
自  訴  人  乙○○○即中泰計.
代  理  人  丙○○
被      告  甲○○
上列被告因侵占案件，經自訴人提起自訴，本院裁定如下：
    主  文
自訴駁回。
    理  由
一、程序方面：按自訴或上訴是否合法，係以提起時之法律規定
    為準，其提起時為法所准許者，既屬合法之自訴或上訴，自
    不因嗣後法律修正對自訴權有所限制而受影響（最高法院94
    年度第6 、7 次刑事庭會議決議參照）。本件自訴人乙○○
    ○（即中泰計程車行）於89年3 月27日提起本件自訴，嗣刑
    事訴訟法於民國92年2 月8 日修正公布，同年7 月1 日施行
    ，依修正後第319 條第2 項、第329 條第2 項規定，已對自
    訴之提起增設限制，即採律師強制代理制度，明訂提起自訴
    應委任律師行之，惟本件自訴提起之時，既無上開應委任律
    師代理之規定，是自訴人縱未委任律師為代理人，仍屬合法
    之自訴，且其合法之自訴不受嗣後刑事訴訟法修正之影響，
    合先敘明。
二、自訴意旨略以：被告甲○○於民國88年9 月17日，向自訴人
    承租自訴人所有、車號MD-420號之營業小客車1 輛，雙方訂
    有營業車輛租賃契約書1 件，約定每日租金新臺幣（下同）
    1,000 元，每15天繳款1 次。但被告自88年12月間起，已有
    繳款不正常之情況，經多次催繳均未置理，所留電話停止使
    用，存證信函亦遭拒收。被告違約在先，自訴人用盡方法，
    均不獲被告置理，除積欠租金達十多萬元外，上開營業小客
    車亦不繳回，因認被告涉犯刑法第335 條第1 項（漏引第1
    項）之侵占罪嫌。
三、按法院或受命法官於自訴案件第一次審判期日前訊問及調查
    結果，如認為案件有刑事訴訟法第252 條至第254 條之情形
    者，得以裁定駁回自訴，同法第326 條第3 項定有明文。又
    刑法侵占罪之成立，須行為人於主觀上有意圖為自己或第三
    人不法所有之犯意，而侵占自己所持有他人之物，對於上開
    構成要件事實，均須以證據證明之。
四、本件自訴人認被告甲○○涉有侵占罪嫌，無非以營業車輛租
    賃契約書、存證信函、帳卡各1 件為其論據。訊據被告固坦
    承曾經在上開營業車輛租賃契約書上簽名無訛，惟堅決否認
    有何侵占之犯行，辯稱：伊係向中泰計程車行以分期付款方
    式購買車號MD-420號之營業小客車，有陸續付款2 、3 次，
    不記得前後支付多少款項，因生意不好始未繼續付款，後來
    該營業小客車已被車行的一位男姓老闆開走取回等語。
五、經查：被告自88年9 月17日起，向自訴人承租車號MD-420號
    之營業小客車1 輛，約定每日租金1,000 元，未定租賃期限
    之事實，有自訴人提出之營業車輛租賃契約書1 件可證，被
    告亦坦承該契約書確係其所簽訂，此部分之事實堪予認定。
    被告辯稱係以分期付款方式購買該車云云，此部分之辯解固
    難採信。惟依自訴人提出之帳卡1 件所載，本件被告向自訴
    人租車，曾先後於：(一)88年9 月16日，給付2,000 元；(二)同
    年月17日，給付28,000元；(三)同年10月20日，給付2,000 元
    ；(四)同年11月15日，給付1,5000元；(五)89年1 月15日，給付
    6,200 元；(六)同年月26日，給付5,000 元；(七)同年2 月14日
    ，給付10,600元。是自訴人係以自己名義簽約租車，且其使
    用上開營業小客車，截至89年2 月14日止，有陸續支付部分
    對價，難認自始即有意圖為自己不法所有之犯意。而被告嗣
    後不再給付租金，經自訴人發函催告，亦未出面處理，雖有
    自訴人提出之存證信函1 件可憑，然此僅屬債務人不積極履
    行契約債務之問題，洵難遽認被告有何侵占之意圖可言。此
    外，復無其他事證堪認被告涉有自訴人所指之侵占罪嫌。參
    諸被告承租之上開營業小客車，已被自訴人取回，此經自訴
    代理人丙○○到庭陳明屬實，並表明不再追究被告之刑事責
    任，足徵本件純屬民事糾葛，應循民事途徑解決。綜上所述
    ，依受命法官於第一次審判期日前訊問及調查結果，認被告
    之犯罪嫌疑不足，依照首揭說明，本件自訴應予駁回。
據上論斷，應依刑事訴訟法第326 條第3 項、第252 條第10款，
裁定如主文。
中    華    民    國    95    年    4     月    21    日
                  刑事第十六庭  審判長法  官  陳鴻清
                                      法  官  歐陽漢菁
                                      法  官  朱嘉川
上列正本證明與原本無異。
如不服本裁定，應於裁送達後5 日內向本院提出抗告狀。
                                      書記官  陳 聖 儒
中    華    民    國    95    年    4     月    21    日


司法院資訊處製作；財團法人民間司法改革基金會備份。
